【裁判字號】    92,訴,706
【裁判日期】    921110
【裁判案由】    偽造文書等
【裁判全文】
臺灣臺北地方法院刑事判決                          九十二年度訴字第七０六號
    公  訴  人  臺灣臺北地方法院檢察署檢察官
    被      告  丙○○  男  四.
右列被告因偽造文書案件，經檢察官提起公訴（九十一年度偵緝字第九○二號），本
院判決如左：
    主  文
丙○○共同行使偽造私文書，足以生損害他人，累犯，處有期徒刑拾月。在職證明書
及薪資袋上偽造之「展鴻紡織有限公司」及「戊○○」印文各貳枚均沒收之。
    事  實
一、丙○○前於民國八十三年間煙毒案件，經本院判處有期徒刑三年二月，於八十四
    年十一月十五日縮刑假釋出監，甫於八十六年九月十二日縮刑期滿執行完畢，詎
    仍不知悛悔，復於八十八年十月二十六日，明知其未在展鴻紡織有限公司（下稱
    展鴻公司）任職，竟與真實姓名年籍均不詳自稱「丁○○」及「謝植洋」之成年
    及「戊○○」印文各二枚之展鴻公司在職證明書特種文書及薪資袋私文書，至萬
    泰商業銀行股份有限公司（下稱萬泰銀行）新店分行，提出行使佯裝其自八十七
    年十二月一日起即在展鴻公司任職，每月薪資新台幣（下同）五萬元，並填寫小
    額循環信用貸款申請書，向該銀行申辦無擔保消費性貸款三十萬元，致萬泰銀行
    誤信丙○○有正當職業還款無虞，而於當日核撥六萬元（起訴書誤載為五萬元）
    詐欺得手。嗣經承辦行員查覺資料有異，報警循線查獲。
二、案經內政部警政署刑事警察局移送台灣板橋地方法院檢察署後呈請台灣高等法院
    檢察署檢察長令轉台灣台北地方法院檢察署檢察官偵查起訴。
    理  由
一、訊據被告丙○○矢口否認涉有右揭犯行，辯稱：伊至展鴻公司應徵，第二天經理
    「丁○○」就帶伊去銀行，說要辦提款卡，以後領薪水用，沒有辦貸款，當天辦
    好領到卡後就交給「丁○○」，第三天去公司，經理就不在了，希望能找到「丁○○」等語。經查：
  (一)、被告確有與真實姓名年籍均不詳成年男子兩人，共同持右揭在職證明書及薪資
      袋等私文書至萬泰銀行新店分行申辦無擔保消費性貸款，經該銀行於同日核准
      撥付六萬元之事實，業據證人即萬泰銀行新店分行承辦人甲○○到庭具結後證
      述無訛（見本院九十二年八月十二日筆錄第二頁至第九頁），核與被告到庭坦
      承伊與「丁○○」及「謝植洋」持前開在職證明書及薪資袋等文件同至萬泰銀
      行新店分行，並由其本人在小額循環信用貸款申請書上簽名辦理，而領得該銀
      行核發之現金卡等語（見本院九十二年八月十二日筆錄第二十一頁至第二十二
      頁）相符，並有萬泰商業銀行小額循環信用貸款申請書、「展鴻公司」在職證
      明書及薪資袋（見台灣板橋地方法院檢察署八十九年度偵字第一八七五八號卷
      第十五頁至第十七頁）、萬泰銀行新店分行九十二年八月二十一日泰新店字第
      ○九二○三九○○○六九號函附被告現金卡帳戶交易明細表（見本院卷）在卷
      可稽；又與被告同至前開銀行辦理貸款之人，並非丁○○本人，業據證人丁○○到庭具結後證述甚詳（見本院九十二年八月十二日筆錄第十五頁至第二十頁
      ），核與前開證人甲○○到庭結證稱：伊沒有印象見過當日在庭之丁○○本人
      等語（見前開筆錄第四頁及第二十一頁）相符，復經被告坦認與其至銀行之人
      並非當日到庭之證人丁○○等情（見前開筆錄第二十一頁）無訛；另在前開小
      額循環信用貸款申請書具名為保證人之「謝植洋」，經被告陳明於前開本院九
      十二年八月十二日開庭後三日陳報地址但未遵期陳報（見本院前開筆錄第二十
      二頁），再經本院以被告到庭時所留00000000號電話聯絡促其提供「
      謝植洋」地址，然該電話竟為空號，有本院公務電話記錄查詢表一紙在卷可查
      （見本院卷），嗣被告於本院最後審判期日到庭雖再陳報「謝植洋」之地址，
      然該地址與被告本人住所相距甚近，若「謝植洋」果真居住該處，被告豈有不
      能遵期陳報之理，足見前開在小額循環信用貸款申請書內具名為保證人之「謝
      植洋」非其本名。準此，自堪認被告確為與真實姓名年籍均不詳自稱「丁○○
      」及「謝植洋」之成年男子，共同持前開在職證明書特種文書及薪資袋私文書
      至萬泰銀行新店分行申辦無擔保消費性貸款，嗣經該銀行於同日核准撥付六萬
      元之行為人，被告猶辯稱：伊至萬泰銀行係辦提款卡，以後領薪水用，沒有辦
      貸款云云，顯不足採，其再聲請傳喚「謝植洋」亦無必要。
  (二)、而右揭被告持往銀行辦理貸款之「在職證明書」特種文書及「薪資袋」私文書
      確係偽造者，業經本院向台北市政府建設局調取展鴻公司登記案卷全卷，比對
      前開公司登記案卷內之公司登記大小章印文、公司登記地址「台北市○○區○○路三段一八九巷一號二樓」，與被告所持往銀行辦理貸款之「在職證明書」
      特種文書及「薪資袋」私文書上所留公司大小章印文、公司地址「台北市○○
      區○○路六十七號一樓」均不相符，有前開在職證明書及薪資袋（見前開台灣
      板橋地方法院檢察署偵卷第十六頁、第十七頁）、展鴻公司登記案卷全卷影本
      及財團法人金融聯合徵信中心列管之展鴻公司登記資訊電腦列印單一紙（均見
      本院卷）在卷可資比對；堪信前開「在職證明書」特種文書、「薪資袋」私文
      書及該等文件內之「展鴻紡織有限公司」及「戊○○」印文各二枚均屬偽造者
      等情屬實。又被告對其並無在展鴻公司任職而無領取薪水一節，業據其到庭坦
      承無訛（見本院九十二年六月三十日筆錄），則被告既未在展鴻公司任職且無
      領取薪水，對該在職證明書所載其自八十七年十二月一日起即在展鴻公司任職
      及薪資袋所載其薪資五萬元，均非事實等情，自然知之甚稔，且該在職證明書
      特種文書及薪資袋私文書係屬偽造者，已如前述，所云與其同往銀行之「丁○○」及「謝植洋」，又非渠等本名，並如前述；是堪認被告確有與真實姓名年
      明書特種文書及薪資袋私文書，以向銀行申辦小額信用循環貸款之方式，詐取
      貸款六萬元之行為及犯意，灼然甚明。
  (三)、綜前所述，本件事證明確，被告犯行堪以認定。
二、核被告所為，係犯刑法第二百十六條、第二百十二條、第二百十條之行使偽造特
    種文書罪、行使偽造私文書罪及同法第三百三十九條第一項之詐欺取財罪。雖起
    訴書就被告所為行使偽造在職證明書，認係犯同法第二百十六條、第二百十條之
    行使偽造私文書罪嫌，然經蒞庭檢察官到庭更正，認被告前開行使偽造在職證明
    書，係犯同法第二百十六條、第二百十二條之行使偽造特種文書罪嫌，復據以論
    告（見本院九十二年十月二十日審判筆錄第十頁），基於檢察一體之原則，應以
    蒞庭檢察官到庭更正後之所犯法條，為檢察官所引應適用之法條，本件已無變更
    法條之問題，合先敘明。被告與真實姓名年籍均不詳自稱「丁○○」及「謝植洋
    」之成年男子間，有犯意聯絡及行為分擔，均為共同正犯。又渠等於在職證明書
    及薪資袋上偽造印文之行為，係偽造特種文書及私文書之部分行為，而其共同偽
    造特種文書及私文書後持以行使，偽造之低度行為為行使之高度行為所吸收，均
    不另論罪。被告所犯前開行使偽造特種文書及行使偽造私文書及詐欺取財三罪間
    ，有方法結果之牽連關係，為牽連犯，應依刑法第五十五條規定，從一重之行使
    偽造私文書罪處斷。查被告有事實欄所載之犯罪科刑執行情形，有台灣高等法院
    被告全國前案紀錄表在卷可按，其於八十六年九月十二日縮刑期滿執行完畢後，
    五年以內再犯本件有期徒刑以上之罪，為累犯，應依法加重其刑。爰審酌被告之
    犯罪動機、目的、手段、所得財物非多，惟其犯罪後仍飾詞卸責毫無悔意之態度
    等一切情狀，量處如主文所示之刑。另在前開偽造在職證明書及薪資袋上偽造之
    「展鴻紡織有限公司」及「戊○○」印文各二枚，應依刑法第二百十九條宣告沒
    收之；至該偽造之「在職證明書」及「薪資袋」私文書，已經被告行使而非其所
    有，爰不另為沒收之諭知。
據上論斷，應依刑事訴訟法第二百九十九條第一項前段，刑法第二十八條、第二百十
六條、第二百十條、第二百十二條、第三百三十九條第一項、第五十五條、第四十七
條、第二百十九條，罰金罰鍰提高標準條例第一條前段，判決如主文。
本案經檢察官乙○○到庭執行職務
中      華      民      國    九十二    年     十一     月      十      日
                                      臺灣臺北地方法院刑事第十六庭
                                          審判長法  官  劉嶽承
                                                法  官  張江澤
                                                法  官  劉台安
右正本證明與原本無異。
如不服本判決，應於判決送達後十日內，向本院提出上訴狀。
                                                書記官  張汝琪
中      華      民      國    九十二    年      十一    月      十二    日
附錄本案論罪科刑法條全文
刑法第二百十六條、第二百十條、第二百十二條、第三百三十九條第一項
中華民國刑法第二百一十六條
(行使偽造變造或登載不實之文書罪)
行使第二百十條至第二百十五條之文書者，依偽造、變造文書或登載不實
事項或使登載不實事項之規定處斷。
中華民國刑法第二百一十條
(偽造變造私文書罪)
偽造、變造私文書，足以生損害於公眾或他人者，處五年以下有期徒刑。
中華民國刑法第二百一十二條
(偽造變造特種文書罪)
偽造、變造護照、旅券、免許證、特許證及關於品行、能力服務或其他相
類之證書、介紹書，足以生損害於公眾或他人者，處一年以下有期徒刑、
拘役或三百元以下罰金。
中華民國刑法第三百三十九條
(普通詐欺罪)
意圖為自己或第三人不法之所有，以詐術使人將本人或第三人之物交付者
，處五年以下有期徒刑、拘役或科或併科一千元以下罰金。
以前項方法得財產上不法之利益或使第三人得之者，亦同。
前二項之未遂犯罰之。


司法院資訊處製作；財團法人民間司法改革基金會備份。
